臺灣臺南地方法院民事判決　九十一年度重訴字第二九九號
　　原　　　告　大眾商業銀行股份有限公司
　　訴訟代理人　乙○○
　　被　　　告　甲○○
　　　　　　　　丙○○
右當事人間請求塗銷所有權移轉登記事件，本院判決如左：
    主      文
被告間就坐落台南縣歸仁鄉○○○段一一五五地號、地目旱、面積二一二四平方公尺
土地於民國九十年八月二十八日所為三親等間之買賣行為應予撤銷。
被告丙○○應將右開土地經台南縣歸仁地政事務所於民國九十年九月十三日以台南縣
歸仁地政事務所歸地字第一二二九三０號收件，買賣為原因，於九十年九月十三日所
為之所有權移轉登記，予以塗銷。
訴訟費用由被告負擔。
    事      實
甲、原告方面：
一、聲明：求為判決如主文所示。
二、陳述：被告甲○○擔任訴外人王志成之連帶保證人於民國八十八年十一月一日向
    原告借款新台幣（下同）總計二千七百四十萬元，詎訴外人王志成自九十年四月
    三十日起，即未依約繳納利息，尚欠九百十二萬九千八百三十五元之債務未償，
    經原告向本院聲請對被告甲○○及訴外人王志成發給支付命令並對上開借款提供
    擔保之抵押物聲請強制執行拍賣，上開抵押物於第一次拍賣時流標，該抵押物在
    九十年十二月間之估價為七百零三萬餘元，亦不足清償上開債務。被告甲○○為
    上開借款之連帶保證人本應同負連帶清償責任，經原告催討而置之不理，竟於九
    十年九月十三日將其所有坐落台南縣歸仁鄉○○○段一一五五地號、地目旱、面
    積二一二四平方公尺土地（下稱系爭土地）以買賣方式過戶予被告丙○○，並完
    成登記，致被告甲○○無其他財產可供償還債務。被告丙○○為被告甲○○之大
    嫂，屬三等親內買賣，雖為買賣移轉登記之名，卻無價金支付之實，應屬無償贈
    與之行為。因被告間無償贈與行為有害及原告對被告甲○○之債權，爰依民法第
    二百四十四條第一項規定，提起本件訴訟。
三、證據：提出土地登記簿謄本乙份、身分證三份、被告甲○○之歸戶財產查詢清單
          、借款清償明細表、本院執行處通知函暨附表、支付命令暨確定證明書等
          影本各乙份為證。
乙、被告方面：
    被告均未於言詞辯論期日到場，亦未提出準備書狀作何聲明或陳述。
丙、本院依職權向台南縣歸仁地政事務所調取系爭土地之所有權移轉登記資料暨異動
    清冊、向財政部財稅資料中心調取被告甲○○之財產清單並調閱本院九十年度執
    全字第五二八三號執行卷宗。
    理      由
甲、程序方面：
    本件被告經合法通知，均未於言詞辯論期日到場，核無民事訴訟法第三百八十六
    條各款所列情形，爰依原告聲請，由其一造辯論而為判決。
乙、得心證之理由：
  一、原告主張：被告甲○○擔任訴外人王志成之連帶保證人於八十八年十一月一日
      向原告借款計二千七百四十萬元，詎訴外人王志成自九十年四月三十日起，即
      未依約繳納利息，尚欠九百十二萬九千八百三十五元之債務未償，經原告向本
      院聲請對被告甲○○及訴外人王志成發給支付命令並對上開借款提供擔保之抵
      押物聲請強制執行拍賣，上開抵押物於第一次拍賣時流標，該抵押物在九十年
      十二月間之估價為七百零三萬餘元，亦不足清償上開債務。被告甲○○為上開
      借款之連帶保證人本應同負連帶清償責任，經原告催討而置之不理，竟於九十
      年九月十三日將其所有坐落台南縣歸仁鄉○○○段一一五五地號之系爭土地，
      以買賣方式過戶予被告丙○○，並完成登記，致被告甲○○無其他財產可供償
      還債務。被告丙○○為被告甲○○之大嫂，屬三等親內買賣，雖為買賣移轉登
      記之名，卻無價金支付之實，應屬無償贈與之行為，而有害及原告對被告甲○
      ○之債權等情，業據其提出與所述相符之土地登記簿謄本乙份、身分證三份、
      被告甲○○之歸戶財產查詢清單、借款清償明細表、本院執行處通知函暨附表
      、支付命令暨確定證明書等影本各乙份為證，並經本院依職權向台南縣歸仁地
      政事務所調取系爭土地之所有權移轉登記資料暨異動清冊、向財政部財稅資料
      中心調取被告甲○○之財產清單並調閱本院九十年度執全字第五二八三號執行
      卷宗等相關資料，核閱相符；被告則均未於言詞辯論期日到場爭執，亦未提出
      任何書狀或證據作何答辯及陳述，此外，復查被告丙○○為被告甲○○之大嫂
      ，屬三等親內買賣，而被告間於九十年八月二十八日所為之買賣行為，並未能
      提出任何價金交付之證明，則原告主張被告間之以買賣為原因之移轉所有權登
      記行為，應屬無償贈與之行為，堪採信為真實。
  二、按民法第二百四十四條第一項規定：「債務人所為之無償行為，有害及債權者
      ，債權人得聲請法院撤銷之。」及最高法院四十二年台上字第三二三號判例意
      旨認：債權人依民法第二百四十四條規定，撤銷債務人所為之有償或無償行為
      者，祇須具備下列之條件，（一）為債務人所為之法律行為（二）其法律行為
      有害於債權人（三）其法律行為以財產為目的‧‧。至於債務人之法律行為除
      有特別規定外，無論為債權行為抑為物權行為，均非所問。經查，原告向本院
      聲請就系爭借款所擔保之抵押物強制執行拍賣，因第一次拍賣流標，而未獲清
      償，而該擔保之抵押物於九十年十二月之市價亦不足清償系爭借款等情，已如
      前述。又本院依職權向財政部財稅中心調取被告甲○○之歸戶財產清單，除系
      爭土地外，已無其他不動產，又其剩餘財產顯難清償系爭債務，有財政部財稅
      中心九十一年六月十三日資五字第九一０九九四三七號函所附財產查詢清單乙
      份附卷可稽。是以原告本可就被告甲○○所有之系爭土地求償，以確保債權之
      實現，惟被告甲○○竟於九十年八月二十七日以台南縣歸仁地政事務所歸地字
      第一二二九三０號收件，買賣為原因，利用其與被告丙○○三等親之關係為無
      償贈與，將系爭土地之所有權移轉與被告丙○○，並於同年九月十三日完成移
      轉登記，有台南縣歸仁地政事務所九十一年五月三十日所登記字第０九一００
      ０五二四０號函所附土地建物異動清冊在卷可稽，是被告間所為之無償贈與行
      為，顯有礙原告就系爭土地之求償，足以影響原告債權之實現。揆諸前開法條
      之規定及判例意旨之說明，原告主張因被告間之無償贈與行為，有害及其對於
      被告甲○○之債權，訴請撤銷被告間所為之無償贈與行為，並訴請塗銷被告丙
      ○○就系爭不動產之所有權移轉登記，為有理由，應予准許。
  三、從而，原告請求撤銷被告甲○○與丙○○間就坐落台南縣歸仁鄉○○○段一一
      五五地號、地目旱、面積二一二四平方公尺土地所為之三親等內之買賣行為，
      ，並請求被告丙○○塗銷就上開不動產，以買賣為原因，以台南縣歸仁地政事
      務所歸地字第一二二九三０號收件，於九十年九月十三日所為之所有權移轉登
      記，洵屬有據，應予准許。
  四、結論：原告之訴為有理由，依民事訴訟法第三百八十五條第一項前段、第七十
      八條、第八十五條第一項前段，判決如主文。
中　　　華　　　民　　　國　　九十一　　年　　　八　　　月　　　十六　　日
                                臺灣臺南地方法院民事第二庭
~B審判長法　官　蔡　美　美
~B　　　法　官　李　銘　洲
~B　　　法　官　王　慧　娟
右為正本係照原本作成
如對本判決上訴，須於判決送達後廿日內向本院提出上訴狀（應附繕本）。
中　　　華　　　民　　　國　　九十一　　年　　　八　　　月　　　十六　　日
~B法院書記官　黃　玉　真
